臺灣臺南地方法院刑事判決
111年度訴緝字第21號
公  訴  人  臺灣臺南地方檢察署檢察官
被      告  林立祥


上列被告因傷害案件，經檢察官提起公訴（110年度偵續字第98
號），本院判決如下：
    主  文
林立祥共同犯傷害罪，處有期徒刑拾月。
    犯罪事實
一、NGUYEN KHAC MANH（越南籍，中文姓名：阮刻孟，下稱阮刻
    孟，由檢察官另行通緝）與阮文環因債務糾紛心有不滿，竟
    夥同越南籍，身分不詳，綽號「阿強」之成年男子（警方另
    案查緝中）、余建儒（已另行審結）、林立祥、李家慶（已
    另行審結）等人，共同基於傷害他人身體之犯意聯絡，於民
    國110年3月1日晚間某時，自高雄市共乘由余建儒所駕駛車
    牌號碼0000-00號自用小客車，前往阮文環所在位於臺南市○
    ○區○○路000巷00號5樓之場所（下稱本案現場）。其等於同
    年月2日0時許到達後，阮刻孟、余建儒、林立祥、李家慶及
    「阿強」分持刀械、空氣手槍、棍棒一同上樓，發覺阮文環
    後，阮刻孟旋即持刀械接續追砍阮文環數下，余建儒手持無
    殺傷力之空氣手槍1支、林立祥、李家慶分持棍棒各1支，命
    其餘在場之阮文中、陳文全、趙光造不得上前救助阮文環，
    致阮文環受有右側尺骨鷹嘴突、橈骨頭開放性骨折、右側臏
    骨上緣開放性撕脫性骨折合併股四頭肌肌腱部斷裂、左膝撕
    裂傷合併內側半月板破裂等傷害，嗣阮文環因傷重昏迷，阮
    刻孟旋與余建儒、林立祥、李家慶及「阿強」，駕駛上開車
    輛離去現場。經阮文環友人將阮文環送醫救治，並經阮文環
    配偶鄭伊婷報警處理，經警調閱上揭處所監視器畫面，循線
    查獲上情。
二、案經阮文環、鄭伊婷訴由臺南市政府警察局永康分局報告臺
    灣臺南地方檢察署檢察官偵查起訴。
    理  由
一、本案下列所引之供述證據，檢察官、被告林立祥於本院依法
    調查上開證據之過程中，均已明瞭其內容而足以判斷有無刑
    事訴訟法第159條第1項不得為證據之情事，而於本院準備程
    序及本案言詞辯論程序就相關事證之證據能力均未聲明異議
    ，本院審酌該等證據作成時之情況，並無違法取證或其他瑕
    疵，認為適於作為本案認定事實之依據，該等供述證據自得
    為本案之證據使用。其餘引用之非供述證據，均與本案犯罪
    待證事實具有證據關聯性，且無證據證明有何違法取證之情
    事，並經本院於審理期日依法踐行調查證據程序，亦得為本
    案之證據使用。
二、認定犯罪事實所憑之證據及理由：
　㈠訊據被告固坦承其與阮刻孟等人一同前往本案現場後，阮刻
    孟持刀械追砍告訴人阮文環（下稱阮文環），余建儒手持無
    殺傷力之空氣手槍1支、被告與李家慶分持棍棒各1支朝向在
    場之人等事實，然矢口否認有何傷害犯行，辯稱：我是為了
    保護自己才高舉棍棒，我沒有動手傷害阮文環等語。
　㈡經查：
　⒈被告、阮刻孟、余建儒、李家慶及「阿強」等人，於110年3
    月1日晚間某時，自高雄市共乘由余建儒所駕駛車牌號碼000
    0-00號自用小客車，前往阮文環所在之本案現場。其等於翌
    日0時許到達後，阮刻孟、余建儒、被告、李家慶及「阿強
    」分持刀械、空氣手槍、棍棒一同上樓，發覺阮文環後，阮
    刻孟旋即持刀械接續追砍阮文環數下，致阮文環受有右側尺
    骨鷹嘴突、橈骨頭開放性骨折、右側臏骨上緣開放性撕脫性
    骨折合併股四頭肌肌腱部斷裂、左膝撕裂傷合併內側半月板
    破裂等傷害。阮刻孟追砍阮文環時，余建儒手持無殺傷力之
    空氣手槍1支、被告、李家慶分持棍棒各1支，朝向在場之人
    。嗣阮文環因傷重昏迷，阮刻孟旋與余建儒、被告、李家慶
    及「阿強」，駕駛上開車輛離去現場。經阮文環友人將阮文
    環送醫救治等事實，為被告於本院審理時所不爭執（訴緝卷
    第13頁），核與證人阮文環、趙光造於警詢、偵查中、證人
    阮文中、陳文全、鄭依婷、楊氏惠於警詢、證人即共犯余建
    儒、李家慶於警詢、偵查中及本院審理時之證述情節大致相
    符，並有監視器錄影畫面翻拍照片24張（警卷第59至81頁）
    、監視器錄影檔案光碟1片（訴字卷第77頁光碟存放袋）、
    車輛詳細資料報表【車號：0000-00】（警卷第83頁）、臺
    南市政府警察局永康分局扣押筆錄、扣押物品目錄表及扣押
    物品收據（警卷第85至95頁）、余建儒之自願受搜索同意書
    （警卷第97頁）各1份、奇美醫療財團法人奇美醫院（下稱
    奇美醫院）診斷證明書2份（警卷第119頁、偵1卷第103頁）
    、內政部警政署刑事警察局110年3月24日刑鑑字第11000266
    81號鑑定書（偵1卷第45至50頁）、臺南市政府警察局永康
    分局110年度槍保字第41號扣押物品清單（偵1卷第57頁）各
    1份、阮文環之傷勢照片5張（偵1卷第105至109頁）、奇美
    醫院110年8月27日（110）奇醫字第3834號函暨檢附阮文環
    之病情摘要（偵2卷第57至59頁）、本院勘驗筆錄及勘驗畫
    面擷圖（訴字卷第116頁至122、127至160頁）各1份在卷可
    佐，上開事實，首堪認定。
　⒉被告與阮刻孟、余建儒、李家慶及「阿強」間，具有傷害之
    犯意聯絡及行為分擔：
　⑴按共同實施犯罪行為之人，在合同意思範圍以內，各自分擔
    犯罪行為之一部，相互利用他人之行為，以達其犯罪之目的
    者，即應對於全部所發生之結果，共同負責（最高法院28年
    上字第3110號判決意旨參照）。
　⑵經本院當庭勘驗現場監視器畫面，阮刻孟、余建儒、被告、
    李家慶及「阿強」於本案現場外下車時，即分別手持刀械、
    棍棒，其等欲進入本案現場1樓時，先由李家慶將現場1樓門
    口之人壓制，拉至門外，使其動彈不得，讓阮刻孟等人可以
    順利進入屋內上樓，李家慶隨後跟著上樓，阮刻孟走入本案
    現場後，即往畫面右邊衝，之後余建儒手持空氣手槍向上舉
    超過其肩膀高度，被告手持棍棒向上舉超過其頭部之高度，
    李家慶舉起棍棒至其肩膀高度向前指，嗣李家慶、余建儒、
    被告先行下樓，余建儒又走回樓梯口對著本案現場舉起空氣
    手槍，「阿強」拖著阮刻孟往樓梯方向走，阮刻孟離開本案
    現場時仍持刀械對本案現場揮舞等情，有前揭本院勘驗筆錄
    、勘驗畫面擷圖可佐。
　⑶證人阮文環於偵查中具結證稱：當天我在上開地點幫我朋友
    慶生，之後阮刻孟等5人就突然衝上來，余建儒、被告、李
    家慶就大聲說不要動，還有拿槍出來，對方5人一起出現，3
    個台灣人先拿出槍跟棍棒叫現場的人不要動，阮刻孟跟「阿
    強」才來攻擊我等語（偵1卷第94至95頁）。證人趙光造於
    警詢、偵查中證稱：當時我和阮文環在5樓的屋外靠近樓梯
    處吃東西、聊天，該處應該是老公寓，後來有5、6人手持棍
    棒、刀、槍，自樓梯衝上來毆打阮文環，他們只毆打阮文環
    ，其他人想要勸架卻被阻擋，那5、6人中只有2至3個人毆打
    阮文環，其他人是阻擋我們現場其他人靠近。持槍的人沒有
    毆打阮文環，他持槍威脅現場其他人不可以靠近，若靠近就
    要射擊。阮文環當時是被用刀砍殺，我們也不敢上前勸架。
    這5、6人中有的人毆打被害人，有的阻擋其他人，他們打完
    一起離開。現場很混亂，印象中約3至4人阻擋其他人靠近，
    他們一上來就有幾個人打人，其他幾個人就阻擋我們不能靠
    近等語（警卷第52至54頁、偵2卷第48至49頁）。
　⑷依上所述，被告、阮刻孟、余建儒、李家慶及「阿強」等人
    下車時即備妥空氣手槍、刀械及棍棒，先由李家慶在本案現
    場1樓壓制顧門之人，其等上樓後，由阮刻孟持刀械追砍阮
    文環，余建儒手持空氣手槍、被告及李家慶分持棍棒，阻止
    現場其他人靠近。顯見被告、阮刻孟、余建儒、李家慶及「
    阿強」等人於下車前，已知悉阮刻孟將至本案現場傷害他人
    ，並加以分工，由阮刻孟負責下手，被告、余建儒、李家慶
    負責控制現場，阻止其他人救助阮文環。因此，被告與阮刻
    孟、余建儒、李家慶及「阿強」間，具有傷害之犯意聯絡及
    行為分擔，至為明確。
　⒊被告雖辯稱：我是為了保護自己才高舉棍棒，我沒有動手傷
    害阮文環等語。惟被告若為了保護自己，何需手持棍棒與手
    持兇器之阮刻孟等人一同上樓至本案現場？又被告與阮刻孟
    等人到場後，既已知悉本案現場有其他人，竟未立即轉身下
    樓，而是先持棍棒向上舉超過其頭部之高度，之後才與李家
    慶、余建儒一同下樓，顯見被告知悉阮刻孟上樓目的是為傷
    害他人，是被告前揭所辯，顯屬事後卸責之詞，不足採信。
　⒋綜上所述，本案事證明確，被告上開傷害犯行，堪以認定，
    應予依法論科。
三、論罪科刑：
　㈠核被告所為，係犯刑法第277條第1項之傷害罪。被告與阮刻
    孟、余建儒、李家慶及「阿強」間，就上開犯行有犯意聯絡
    及行為分擔，應論以共同正犯。
　㈡爰審酌被告不思以理性處理糾紛，竟與阮刻孟等人共同傷害
    阮文環，致阮文環受有上開傷害，所為實屬不該；並考量被
    告否認犯行之犯後態度；參以被告迄未賠償阮文環所受損害
    ，亦未獲得阮文環原諒；兼衡被告之品行（參臺灣高等法院
    被告前案紀錄表）、犯罪之動機、目的、手段、參與程度、
    造成阮文環所受傷害，暨被告自陳教育程度為國中肄業，從
    事學徒，月收入約新臺幣3萬5,000元，有兩個小孩，分別為
    1歲及剛出生，與太太同住（訴緝卷第22頁）等一切情狀，
    量處如主文所示之刑，以資警惕。
四、未扣案被告犯本案犯行所用之棍棒1支，非違禁物，屬尋常
    物品，宣告沒收無助達成犯罪預防之目的，欠缺刑法上之重
    要性，爰依刑法第38條之2第2項規定，不予宣告沒收，附此
    敘明。
據上論斷，應依刑事訴訟法第299條第1項前段，判決如主文。
本案經檢察官黃榮加提起公訴，檢察官紀芊宇到庭執行職務。
中　　華　　民　　國　　111 　年　　6 　　月　　29　　日
                  刑事第十一庭  審判長法　官　陳淑勤
                                      法  官  周宛瑩
                                      法  官  張郁昇
以上正本證明與原本無異。
如不服本判決應於收受本判決後20日內向本院提出上訴書狀，並
應敘述具體理由。其未敘述上訴理由者，應於上訴期間屆滿後20
日內向本院補提理由書狀（均須按他造當事人之人數附繕本）「
切勿逕送上級法院」。 
　　　　　　　　　　　　　　　　　   書記官　陳冠盈
中　　華　　民　　國　　111 　年　　6 　　月　　29　　日
附錄本案論罪科刑法條：
中華民國刑法第277條
傷害人之身體或健康者，處5年以下有期徒刑、拘役或50萬元以
下罰金。
犯前項之罪，因而致人於死者，處無期徒刑或7年以上有期徒刑
；致重傷者，處3年以上10年以下有期徒刑。